【裁判字號】    99,訴,1630
【裁判日期】    991231
【裁判案由】    妨害性自主罪等
【裁判全文】
臺灣臺北地方法院刑事判決              99年度訴字第1630號
公  訴  人  臺灣臺北地方法院檢察署檢察官
被      告  韓樹智
選任辯護人  謝曜焜律師
上列被告因妨害性自主罪等案件，經檢察官提起公訴（99年度偵
字第21457號），本院判決如下：
    主  文
韓樹智被訴強制猥褻及強制部分均無罪，被訴傷害部分公訴不受
理。
    理  由
壹、無罪部分：
一、公訴意旨係以：被告韓樹智於民國99年9月7日20時30分許，
    在臺北市○○區○○街116號前，見代號00000000女子（81
    年9月生，真實姓名年籍詳卷，下稱Ａ女）行經其面前，認
    有機可乘，竟基於強制猥褻之犯意，違反Ａ女之意願，先用
    手摸Ａ女之左胸部，以滿足自己之性慾，而強制猥褻得逞，
    並強拉女之左肩，不讓Ａ女離去，妨害Ａ女自由通行之權利
    ，因認被告涉犯刑法第224條之強制猥褻罪及同法第304條第
    1 項之強制罪等罪嫌。
二、按犯罪事實應依證據認定，無證據不得認定犯罪事實；不能
    證明被告犯罪者，應諭知無罪之判決，刑事訴訟法第154 條
    第2 項、第301 條第1 項分別定有明文。又事實之認定，應
    憑證據，如未能發現相當證據，或證據不足以證明，自不能
    以推測或擬制之方法，為裁判基礎；且認定不利於被告之事
    實須依積極證據，苟積極證據不足為不利於被告事實之認定
    時，即應為有利於被告之認定；另認定犯罪事實所憑之證據
    ，雖不以直接證據為限，間接證據亦包括在內，然而無論直
    接證據或間接證據，其為訴訟上之證明，須於通常一般之人
    均不致有所懷疑，而得確信其為真實之程度者，始得據為有
    罪之認定，倘其證明尚未達到此一程度，而有合理之懷疑存
    在，無從使事實審法院得為有罪之確信時，即應由法院為諭
    知被告無罪之判決（最高法院40年臺上字第86號、30年上字
    第816 號、76年臺上字第4986號判例意旨參照）。
三、證據能力意見：本件認定事實所引用之本件卷內所有卷證資
    料（包含人證與文書證據、物證等證據），並無證據證明係
    公務員違背法定程式所取得，另檢察官、被告於言詞辯論終
    結前對於證據能力亦未爭執或聲明異議，且卷內之文書證據
    及證人於審判外之陳述，亦無刑事訴訟法第159條之4之顯有
    不可信之情況與不得作為證據之情形，且客觀上並無顯不可
    信之情況。綜上，依刑事訴訟法第159條至159條之5之規定
    ，下列引用之卷證資料，均有證據能力，合先敘明。
四、公訴意旨認被告涉有上開刑法第224 條強制猥褻罪及同法第
    304 條第1 項之強制罪等罪嫌，無非係以告訴人Ａ女指述、
    證人許楨豪與凌晨瀚證述，及性侵害犯罪事件通報表、性侵
    害案件被害人調查表（一）、（二）等資為論據。訊據被告
    韓樹智堅決否認有前揭強制猥褻及強制犯行，辯稱略以：當
    日伊因酒醉而意識不清楚，對於所發生事情完全不復記憶，
    亦無可能有何犯意等語。
五、經查： 
（一）按刑法上之強制猥褻罪，所稱「猥褻」係指姦淫以外足以
      興奮或滿足性慾之一切色情行為而言，凡在客觀上足以誘
      起他人性慾，在主觀上足以滿足自己性慾者，均屬之（最
      高法院63年臺上字第2235號、93年度臺上字第5559號判決
      意旨均可資參照）。故所謂猥褻之行為，除了客觀必須具
      備足以引起他人性慾之要件外，尚需行為人主觀上有藉該
      等行為滿足自己性慾或色情之認知與意欲為必要，倘行為
      人所為之行為，客觀上雖屬色情行為，然其主觀上根本並
      無藉由該行為滿足性慾，縱使其舉動造成對方產生關於「
      性」方面之不愉快或不舒服，仍應認欠缺主觀要件，而不
      構成刑法上之猥褻行為（然容或可認屬民事法律、行政法
      律之法益侵害行為，惟此乃另一問題）。查被告於上開時
      、地行經Ａ女面前有出手摸Ａ女胸部並拉住Ａ女左肩之舉
      措乙節，業據證人Ａ女、許楨豪等人於審理中結證明確在
      卷，被告亦不爭執有用手觸碰Ａ女之行為（見本院卷第28
      頁背面），此情應堪認定。惟被告既以前詞否認犯行，則
      本件應審究者，即被告是否有強制猥褻及妨害自由之犯意
      。
（二）依證人即告訴人Ａ女前於警詢時證稱：「我在西門町逛街
      ，忽然有人摸我胸部，又拉住肩膀不讓我離開。動作就1
      次」等語（見99偵21457卷第12頁以下）；於偵查中證稱
      ：「（問：當天被告摸你何處？）胸部，他摸我胸部約
      3-5 秒」、「（問：被告摸你時，他有無說什麼話？）他
      胡言亂語」、「（問：被告摸你後，有無反抗掙扎？）他
      摸一下後，就拉著我左肩。他拉我左肩約3-5秒。（問：
      被告摸妳時，當時是否嚇到？）有，我就往後退。（問：
      被告拉妳左肩，是否不讓妳離開？）應該是」等語（見99
      偵21457卷第56頁以下）；於本院審理中結稱：「當時被
      告是用他左手，走過我的身旁之後，摸我胸部一下，我嚇
      到，我往後退，被告接著就動手拉我左肩，之後被告就就
      繼續往前走離開」、「當時被告往前走的時候，他的步履
      沒有走的很穩」、「（問：所以被告是左手摸你胸部之後
      ，接著就用左手抓你的左肩？）是的」、「（問：被告抓
      你左肩的時候，是否有進一步的其他動作？）沒有」、「
      被告手停留在胸部3-5秒的時間，手是靜止不動，被告是
      站著停止前進，被告接著用左手拉我左肩約2秒左右，我
      才往後退。被告放手，自己離開」、「被告抓我左肩之後
      ，我才開始往後退。被告抓我左肩，沒有進一步的他動作
      ，都沒有講話」等語（見本院卷第48頁以下）。是細繹告
      訴人Ａ女所述，於警詢中雖指稱被告有強拉左肩不讓其離
      去等語，然於偵查中就被告此舉是否有不讓其離開之意，
      則改稱「應該是」，於本院審理時則稱此與摸胸應屬一連
      串的動作，則告訴人就被告強拉左肩不讓其離去的指訴，
      並非無瑕疵可指。參酌證人許楨豪於本院審理中結稱：「
      被告以左手摸Ａ女左胸部約3秒左右，Ａ女嚇到，我們本
      來要離去，看到被告瞪我們，之後被告就針對我，跟Ａ女
      無關」、「被告摸Ａ女胸部後，有抓一下Ａ女左肩，可能
      就是碰一下，動到這樣，時間多久、力道大小我忘記了」
      、「被告摸Ａ女胸部後有抓Ａ女左肩是連著的動作。先碰
      到左胸上面，手就往左肩上面，被告人就自己離開」等語
      （見同卷第53頁背面以下），可見被告係在接近Ａ女後，
      出手觸摸Ａ女胸部，之後手抓Ａ女肩部即離去，並無Ａ女
      於警詢中指訴強拉不讓離去的強制行為，則公訴人所指被
      告強制行為，已堪有疑。
（三）復查，證人許楨豪於本院審理中結稱：「被告以左手摸Ａ
      女左胸部約3秒左右，Ａ女嚇到，我們本來要離去，看到
      被告瞪我們，之後被告就針對我，跟Ａ女無關。當時被告
      酒醉，講話不清楚，我也聽不懂他在說什麼，我就跟被告
      起爭執，然後被告就動手打我」、「（問：據你當時所見
      ，被告他的步伐是否穩定？）酒醉，被告走不穩」、「（
      問：你們是否有印象被告面對你們走過來的時候，被告走
      路是否穩？）他走的不是很穩，他有扶著樹走過來，那棵
      樹距離我們差不多1個店面距離。被告走過來時，是沒有
      扶東西的」等語（見本院卷第53頁反面以下）；證人凌晨
      瀚亦於本院審理中亦結稱：「被告當時喝醉，就說一些很
      奇怪的話」、「（問：被告對你說什麼很奇怪的話？）我
      看到他們在吵，我就過去看，我問隔壁的發生什麼事情，
      有點忘記當時說什麼，被告當時喝醉，就說一些很奇怪的
      話，還有對我露鳥，當眾把生殖器掏出來。被告在警局也
      講了一些很奇怪的話」、「我看到的時候，被告跟許楨豪
      已經被拉開了，被告是坐在旁邊的椅子，一直在那叫囂」
      、「我跟被告講話時，我講什麼，被告沒有回答到我的問
      題」等語（見本院卷第57頁反面以下），另Ａ女於審理中
      稱：「被告在警察來之前在現場鬼吼鬼叫，跟凌晨瀚有口
      角，被告有說比較噁心的話是要性侵他，被告還把下體掏
      出來」等語（見本院卷第53頁），另於警詢中亦稱：「被
      告被帶回派出所後，他的精神狀況不好疑似酒醉，在派出
      所大聲喧嘩、吼鬧。對執勤員警做出攻擊動作，並且看到
      他自己拿筆自殘的行為」等語（見偵卷第13頁）。據此可
      見被告當日事發時已呈步履不穩，尚須攙扶路樹而行狀態
      ，事後又有胡言亂語、當眾曝露生殖器甚或自殘等違常舉
      措，諒係還在酒醉之情。再參以被告於距案發5小時後之
      翌日凌晨1時29分許，於派出所內為警測得其呼氣所含酒
      精濃度高達每公升0.75毫克（MG/L），此亦有酒精濃度測
      定單1紙在卷可稽，而按常人飲酒後，若以呼氣酒精濃度
      測試器測得之呼氣濃度達到每公升0.5毫克時，反應較慢
      ，感覺減低；達到每公升0.75毫克時，思考與個性行為均
      會改變；達到每公升1毫克時，步態不穩，噁心嘔吐，精
      神混惑不清晰；達到每公升1.5毫克時，說話不清楚，感
      覺喪失，視力模糊。又一般人在正常酒精代謝率為每小時
      呼氣酒精濃度減少量為每公升0.05至0.075毫克之標準計
      算等節，此均為本院審判實務職務上已知悉事項，故以上
      開呼氣酒精濃度測定值每公升0.75毫克加上代謝率標準計
      算，被告於本件案發行為時之呼氣酒精濃度約高達每公升
      1 至1.125毫克（計算式：0.05×5小時=0.25；0.075×5
      小時＝0.375。0.75＋0.25＝1；0.75＋0.375＝1.125），
      此亦與證人前述被告當時精神狀態確有步態不穩、精神混
      惑不清晰等情相符，顯見被告於案發當時已達無法自主行
      動之泥醉狀態。是以，衡諸被告當時精神狀況，固有在接
      近Ａ女時出手觸碰Ａ女身體之情，然此實無法排除其係因
      飲酒後步態不穩，為了向前攙扶所為。參諸Ａ女及證人許
      楨豪上開所述，被告當日以左手接續觸摸Ａ女身體胸部、
      肩部時，已站立停止前進，手部靜止不動，復未有撫揉動
      作，期間亦無言語，並於被害人不及反應下，即瞬間結束
      行為，也沒有其他進一步侵害Ａ女身體動作。佐以，被告
      並無其他與色慾有關之言語及行動，實難認其行為時主觀
      上係藉該舉動滿足自己之性慾，並以不法腕力妨害Ａ女自
      由通行之權利。
（四）至於，卷附性侵害犯罪事件通報表、性侵害案件被害人調
      查表，係於案發後對告訴人年籍資料之登載紀錄及告訴人
      對事件歷程描述之書面紀錄，是該等文書內容亦無以據為
      認定被告有對告訴人為強制猥褻及強制行為之犯意。
六、綜上所述，本件被告主觀上有無猥褻及妨害自由犯意，依公
    訴人所提出之證據或所指出之證明方法，尚不足資為被告有
    罪之積極證據，在客觀上未達於通常一般人均不致有所懷疑
    之程度，被告是否有犯罪故意，容有合理之可疑。此外，復
    查無其他積極證據足資證明被告有其他犯行，揆諸前開說明
    ，本於首揭罪疑惟輕原則，自應為被告有利之認定。故本件
    被告被訴強制猥褻、強制部分，因不能證明犯罪，爰依法諭
    知無罪之判決。
七、本案既為被告無罪之諭知，則被告聲請傳喚證人詹德炬，待
    證事實為被告當時酒醉並無強制猥褻之犯意，即無調查必要
    ，附此敘明。
貳、公訴不受理部分：
一、公訴意旨另以：承前，A女友人即告訴人許楨豪見狀，要求
    被告韓樹智向A女道歉未果起口角爭執，詎被告竟基於傷害
    之犯意，乘告訴人不注意之際，拳打腳踢腳踹告訴人之下體
    及頭部，致告訴人受有頭部外傷、顏面挫傷、上唇口內黏膜
    破皮（擦傷）之傷害，因認被告另犯刑法第277條第1項傷害
    罪嫌等語。
二、按告訴乃論之罪，告訴人於第一審辯論終結前得撤回其告訴
    ，告訴經撤回者，應諭知不受理之判決，並得不經言詞辯論
    為之，刑事訴訟法第238條第1項、第303條第3款及第307條
    分別定有明文。
三、查此部分告訴人告訴被告傷害案件，公訴意旨認係觸犯刑法
    第277條第1項之罪，依同法第287條之規定，須告訴乃論。
    茲據告訴人於99年11月7日與被告達成和解，並具狀撤回告
    訴，有刑事撤回告訴狀附卷可查（見本院卷第38頁），依照
    首開說明，就被告被訴傷害部分，爰不經言詞辯論，逕諭知
    不受理之判決。
據上論斷，應依刑事訴訟法第301條第1項前段、第303條第3款、
第307條，判決如主文。
本案經檢察官高維駿到庭執行職務。
中    華    民    國    99    年    12    月    31    日
                  刑事第十三庭  審判長法  官  許泰誠
                                      法  官  陳君鳳
                                      法  官  林瑋桓 
以上正本證明與原本無異。
如不服本判決應於收受送達後10日內向本院提出上訴書狀，並應
敘述具體理由；其未敘述上訴理由者，應於上訴期間屆滿後20日
內向本院補提理由書（均須按他造當事人之人數附繕本）「切勿
逕送上級法院」。告訴人或被害人如對於本判決不服者，應具備
理由請求檢察官上訴，其上訴期間之計算係以檢察官收受判決正
本之日期為準。 
                                      書記官  鄭伊芸
中    華    民    國    99    年    12    月    31    日

司法院資訊處製作；財團法人民間司法改革基金會備份。
